臺灣新北地方法院民事判決　　　　　　 110年度簡上字第41號
上　訴　人　蕭○文　　（年籍詳卷）
法定代理人　劉玉瑜　
兼法定代理人蕭敬弘　

被上訴人　　周罐佑　
被上訴人　　呂夢宸　
　
上列當事人間請求侵權行為損害賠償事件，上訴人對於中華民國
109年12月10日臺灣新北地方法院板橋簡易庭109年板簡字第2251
號第一審判決提起上訴，經本院於110年10月20日言詞辯論終結
，判決如下：
    主  文
一、原判決關於命上訴人給付超過後開第二至七項部分，及該部
    分假執行之宣告，暨訴訟費用之裁判均廢棄。
二、上訴人蕭○文應給付被上訴人周罐佑新臺幣2萬2,595元，及
    自民國109年8月13日起至清償日止，按年息5%計算之利息。
三、上訴人蕭敬弘應給付被上訴人周罐佑新臺幣2萬2,595元，及
    自民國109年8月13日起至清償日止，按年息5%計算之利息。
四、第二、三項如上訴人一人為給付，其他人於其給付範圍內同
    免責任。
五、上訴人蕭○文應給付被上訴人呂夢宸新臺幣5萬3,493元，及
    自民國109年8月13日起至清償日止，按年息5%計算之利息。
六、上訴人蕭敬弘應給付被上訴人呂夢宸新臺幣5萬3,493元，及
    自民國109年8月13日起至清償日止，按年息5%計算之利息。
七、第五、六項如上訴人一人為給付，其他人於其給付範圍內同
    免責任。
八、第一項廢棄部分，被上訴人在第一審之訴及其假執行之聲請
    均駁回。
九、其餘上訴駁回。
十、第一、二審訴訟費用由上訴人連帶負擔1/2，被上訴人周罐
    佑負擔1/6，餘由被上訴人呂夢宸負擔。
    事實及理由
一、被上訴人主張：上訴人蕭○文無駕駛執照仍於民國108年7月
    6日10時10分許，騎乘號碼161-LME號普通重型機車（下稱A
    車），行經台北市信義區基隆路2段與197巷口時，本應注意
    駕駛車輛預備轉彎時使用方向燈，且注意其他車輛行徑路線
    及距離，以便隨時採取必要之安全措施，避免危險或交通事
    故之發生，而於當時天候、路面等狀況均良好，竟疏未注意
    人車動態，未打方向燈，即進行右轉彎之駕駛行為，致與由
    被上訴人周罐佑所騎乘所有車號000-000普通重型機車（下
    稱B車，其後搭載被上訴人呂夢宸）發生交通事故，導致被
    上訴人周罐佑因此受有左側髖部挫滅傷、左側大腿挫滅傷、
    左側上臂挫滅傷；被上訴人呂夢宸受有左手腕挫傷合併疑似
    遠端橈尺關節損傷、左手肘、手腕及雙膝多處擦傷等傷害及
    B車受損。故被上訴人周罐佑請求上訴人蕭○文賠償醫療費
    用新臺幣（下同）2,920元、交通費2,500元、工作損失1萬
    5,000元、精神慰撫金2萬7,000元、修車費用2,700元、衣物
    破損費用3,500元，總計5萬3,620元；被上訴人呂夢宸則請
    求上訴人蕭○文賠償醫療費用2萬8,650元、交通費5,000元
    、工作損失3萬8,000元、精神慰撫金5萬元、洗髮費用3,000
    元，總計12萬4,650元。另因上訴人蕭○文為上開侵權行為
    時，為限制行為能力人，並已具有識別能力，然因其法定代
    理人即上訴人蕭敬弘對被告蕭○文之監督疏懈，致上訴人蕭
    ○文因過失不法侵害被上訴人之身體等權利，是上訴人蕭敬
    弘自應與蕭○文負連帶賠償之責。爰依侵權行為損害賠償之
    法律關係，提起本訴等語（被上訴人於原審聲明：㈠上訴人
    應給付被上訴人周罐佑5萬3,620元，及自起訴狀繕本送達翌
    日(即109年8月13日)起至清償日止，按年息5%計算之利息。
    ㈡上訴人應給付被上訴人呂夢宸12萬4,650元，及自109年8
    月13日起至清償日止，按年息5%計算之利息。原審判決㈠上
    訴人應給付被上訴人周罐佑4萬7,620元（醫療費用2,920元+
    工作損失1萬5,000元+精神慰撫金2萬7,000元+修車費用2,70
    0元=4萬7,620元。），及自109年8月13日起至清償日止，按
    年息5%計算之利息。㈡上訴人應給付被上訴人呂夢宸11萬6,
    650元（醫療費用2萬8,650元+工作損失3萬8,000元+精神慰
    撫金5萬元=11萬6,650元。），及自109年8月13日起至清償
    日止，按年息5%計算之利息。㈢被上訴人其餘之訴駁回。上
    訴人就其敗訴部分，聲明不服，提起上訴。被上訴人就其敗
    訴部分，則未聲明不服，而告確定。）。併為答辯聲明：上
    訴駁回。
二、上訴人主張：本件車禍被上訴人周罐佑騎乘B車未注意車前
    狀況，應自負1/2過失責任。就被上訴人周罐佑為B車所有人
    ，B車為92年8月出廠）一事；及被上訴人周罐佑提出醫療收
    據（支出金額共2,920元）、診斷證明書（建議休息2週）、
    薪資表（月薪3萬2,000元）、估價單（合計2,700元）形式
    為真正，上訴人不爭執。但被上訴人周罐佑主張，其因本件
    車禍事故所受傷害致半個月無法工作一事，上訴人則有爭執
    。因被上訴人周罐佑僅受有輕微外傷，根本不嚴重，未達不
    能工作程度，上訴人亦否認其有因傷請假，如無請假，自無
    損害。另估價單非實際修車金額，應由被上訴人周罐佑提出
    實際修繕證明，且此部分支出應予折舊。就被上訴人呂夢宸
    提出三軍總醫院支出單據部分，上訴人不爭執，其餘醫療單
    據上訴人則否認其支出之必要性。對被上訴人呂夢宸提出三
    軍醫院診斷證明書（記載宜休養1個月）及薪資單（月薪3萬
    8,301元），上訴人沒有意見。但否認其受傷情況有達不能
    工作程度，也否認其有請假之事實，應由被上訴人呂夢宸就
    此部分損害負舉證之責。實則，本件車禍發生後，上訴人在
    警局時即道歉至少50次以上，之後還有調解等，並非未加聞
    問。上訴人蕭敬弘工作不穩定，所得不高，事故生時太太劉
    玉瑜更為罹癌化療，家庭經濟負擔沈重，本件被上訴人周罐
    佑、呂夢宸各請求賠償2萬7,000元、5萬元精神慰撫金，應
    有過高。再者，倘被上訴人有領取強制汽車責任保險金，則
    應予扣除等語。併為上訴聲明：㈠原判決不利於上訴人部分
    廢棄。㈡上開廢棄部分，被上訴人第一審之訴駁回。
三、按因故意或過失，不法侵害他人之權利者，負損害賠償責任
    ，民法第184條第1項前段定有明文。次按損害之發生或擴大
    ，被害人與有過失者，法院得減輕賠償金額，或免除之。…
    前2項之規定，於被害人之代理人或使用人與有過失者，準
    用之，民法第217條第1、3項亦定有明文。經查：
  ㈠被上訴人主張：上訴人蕭○文無駕駛執照仍於108年7月6日
    10時10分許騎乘A車，行經台北市信義區基隆路2段與197巷
    口時，本應注意駕駛車輛預備轉彎時使用方向燈，且注意其
    他車輛行徑路線及距離，以便隨時採取必要之安全措施，避
    免危險或交通事故之發生，而於當時天候、路面等狀況均良
    好，竟疏未注意人車動態，未打方向燈，即進行右轉彎之駕
    駛行為，致與由被上訴人周罐佑所騎乘B車（其後搭載被上
    訴人呂夢宸）發生交通事故，導致被上訴人周罐佑因此受有
    左側髖部挫滅傷、左側大腿挫滅傷、左側上臂挫滅傷；被上
    訴人呂夢宸受有左手腕挫傷合併疑似遠端橈尺關節損傷、左
    手肘、手腕及雙膝多處擦傷等傷害及被上訴人周罐佑所有B
    車（92年8月出廠）受損等情，為上訴人所未爭執，且有原
    審依職權向臺北市政府警察局交通大隊調取系爭車禍相關資
    料（詳原審卷第65至91頁）、本院109年度少護字第99號宣
    示筆錄、診斷證明書、B車車籍資料附卷可佐，堪認為真正
    。是被上訴人本於民法第184條第1項前段侵權行為法律關係
    提起本訴，請求上訴人蕭○文就被上訴人周罐佑因本件車禍
    事故身體受傷及所有B車受損；被上訴人呂夢宸因本件車禍
    事故身體受傷，負損害賠償之責，自屬有據。
  ㈡上訴人抗辯：被上訴人周罐佑騎乘B車未注意車前狀況，就
    本件車禍發生亦與有過失，應自負1/2肇事責任等語。為被
    上訴人所否認，主張：本件車禍發生前上訴人蕭○文騎乘A
    車，是位於被上訴人周罐佑騎乘B車左前方，A車未打方向燈
    忽然向右轉偏行，被上訴人周罐佑根本來不及反應，並無過
    失等語。按本規則用詞，定義如下：⑴汽車：指在道路上不
    依軌道或電力架線而以原動機行駛之車輛（包括機車）。…
    前項第1款所指之汽車，如本規則同一條文或相關條文就機
    車另有規定者，係指除機車以外四輪以上之車輛，道路交通
    安全規則第2條第1項第1款、第2項定有明文。次按汽車在同
    一車道行駛時，除擬超越前車外，後車與前車之間應保持隨
    時可以煞停之距離，不得任意以迫近或其他方式，迫使前車
    讓道。汽車除遇突發狀況必須減速外，不得任意驟然減速、
    煞車或於車道中暫停。前車如須減速暫停，駕駛人應預先顯
    示燈光或手勢告知後車，後車駕駛人應隨時注意前車之行動
    。汽車行駛時，駕駛人應注意車前狀況及兩車並行之間隔，
    並隨時採取必要之安全措施，不得在道路上蛇行，或以其他
    危險方式駕車，同規則第94條第1至3項亦定有明文。復按汽
    車行駛至交岔路口，轉彎車應讓直行車先行，道路交通安全
    規則第102條第1項第7款固定有明文。惟該規定係適用於不
    同行車方向或同方向不同車道（包括同向二以上車道及快慢
    車道等）行駛之情形，至同向同車道行駛之情形，應適用道
    路交通安全規則第94條關於注意兩車並行之間隔及後車與前
    車之間應保持隨時可以煞停之距離等規定，規範其行車秩序
    。倘直行車違規行駛，轉彎車之汽車駕駛人，對於此不可知
    之直行車違規行為原則上並無預防之義務，於此情形，轉彎
    車應有優先之路權，而無上開道路交通安全規則第102條第1
    項第7款規定之適用（最高法院107年度台上字第3398號判決
    意旨參照）。查本件車禍發生前A車以時速20至30公里速度
    行駛於B車（時速30公里）左前方，二車行駛於同車道一節
    ，有上訴人蕭○文、被上訴人周罐佑警訊談話紀錄附可佐，
    且為兩造所未爭執，可認屬實。A、B二車於肇事前既行駛於
    同一車道，A車又屬前車，依交路交通安全規則第94條規定
    被上訴人周罐佑騎乘B車本應注意與前車（A車）保持隨時可
    以煞停之距離不得超越或與其併行。被上訴人周罐佑騎乘B
    車，既違反交通安全規則第94條規定未與A車保持隨時可以
    煞停之距離，因此才於A車突然右轉時閃避不及，造成追撞
    ，就本件車禍發生自與有過失。經本院審酌兩造過失情節後
    ，認被上訴人（被上訴人周罐佑為呂夢宸之使用人）應就本
    件車禍事故自負1/2過失責任，並各依民法第217條第1、3項
    規定，按比例減輕上訴人本件賠償金額1/2。
四、按無行為能力人或限制行為能力人，不法侵害他人之權利者
    ，以行為時有識別能力為限，與其法定代理人連帶負損害賠
    償責任，民法第187條第1項前段定有明文。被上訴人主張：
    上訴人蕭○文（92年生）於本件車禍事故發生時未滿20歲，
    但有識別能力之為限制行為能力人一節，有戶籍查詢資料在
    卷可佐，且為上訴人所未爭執，可認屬實。故而，被上訴人
    主張：蕭○文之法定代理人（即上訴人蕭敬弘）依民法第18
    7條第1項前段規定，就本件侵權行為事故被上訴人所受損害
    ，應與上訴人蕭○文負連帶賠償之責等情，自屬有據。
五、按不法侵害他人之身體或健康者，對於被害人因此喪失或減
    少勞動能力或增加生活上之需要時，應負損害賠償責任；不
    法侵害他人之身體、健康、名譽、自由、信用、隱私、貞操
    ，或不法侵害其他人格法益而情節重大者，被害人雖非財產
    上之損害，亦得請求賠償相當之金額，民法第193條第1項、
    第195條第1項前段分別定有明文。次按不法毀損他人之物者
    ，被害人得請求賠償其物因毀損所減少之價額，同法第196
    條亦定有明文。復依民法第196條請求賠償物被毀損所減少
    之價額，固得以修復費用為估定之標準，但以必要者為限(
    如修理材料以新品換舊品，應予折舊)（最高法院80年度台
    上字第2476號裁判意旨參照）。
  ㈠茲就被上訴人周罐佑因本件車禍事故請求賠償金額，臚列說
    明於下：
    ⑴醫療費：被上訴人周罐佑主張，其因本件車禍事故身體受
      傷，致支出醫療費用2,920元一節，為上訴人所未爭執，
      且有醫療單據附卷可佐，周罐佑此部分主張，自屬有據。
    ⑵勞動能力減損：被上訴人周罐佑主張，其因本件車禍事故
      受傷後需休養半個月無法工作，以因其於車禍發生前每月
      薪資3萬2,000元計，此部分至少受有1萬5,000元損害等語
      ，業據提出與其所述相符之診斷證明書（詳本院卷第139
      頁，其上記載建議休養2週）、薪資單（詳原審卷第19頁
      ）。經本院調查結果，被上訴人周罐佑前開主張，自可採
      信。
    ⑶精神慰撫金：被上訴人周罐佑主張，其因本件車禍故受有
      左側髖部挫滅傷、左側大腿挫滅傷、左側上臂挫滅傷，爰
      請求精神賠償2萬7,000元等語；上訴人則以，被上訴人周
      罐佑之請求過高等語為辯。經本院審酌被上訴人周罐佑為
      大學畢業、未婚、於本件車禍發生時月薪為3萬2,000元，
      名下有股票投資、存款，因本件車禍事故受有左側髖部挫
      滅傷、左側大腿挫滅傷、左側上臂挫滅傷之傷害。上訴人
      蕭○文為高職學生、未婚、名下無登記財產；蕭敬弘為蕭
      ○文之父高職肄業、已婚、名下有汽車（以上有診斷證明
      書、上訴人2人及被上訴人周罐佑之戶籍、財產及所得查
      詢資料在卷可佐。）等，兩造之教育程度、收入、社會地
      位等一切情狀，認被上訴人周罐佑請求賠償非財損害2萬
      7,000元尚屬妥適，應予准許。
    ⑷財物損失：被上訴人周罐佑主張，其因本件車禍事故發生
      致其所有B車（92年8月出廠）毀損，受有修理費2,700元
      （均零件費用）損害等情，業據提出估價單（詳原審卷第
      16頁）為佐，並有B車車籍資料附卷可查，可認屬實。承
      前B車係於92年8月（推定15日）出廠，自出廠日起至本件
      車禍發生日（即108年7月6日車輛受損日）止，已使用15
      年餘。依行政院公布之固定資產耐用年數表及固定資產折
      舊率表，B車（機車）耐用年數3年，每年折舊536/1000，
      其最後1年之折舊額，加歷年折舊累積額，總和不得超過
      該資產成本原額之9/10之計算方法，前述估價單零件修理
      費用為2,700元，其折舊後所剩之殘值為1/10即270元。即
      扣除折舊後，B車受損金額應為270元，被上訴人周罐佑逾
      此部分之主張，難認有據。
    ⑸基上，被上訴人周罐佑因本件車禍事故受損金額計4萬5,
      190元（2,920+15,000+27,000+270=45,190），再按民法
      第217條規定減輕賠償責任1/2後，上訴人應連帶賠償被上
      訴人周罐佑之金額為2萬2,595元。
    ⑹另關於身體受損部分，被上訴人周罐佑否認曾領強制汽車
      責任保險金，上訴人又未就其確已領取強制汽車責任保險
      金之利己主張，提出相關證據以供本院審酌，本件自無上
      訴人所稱尚有強制汽車責任保險金未扣除情形存在，附此
      敘明。
  ㈡茲就被上訴人呂夢宸因本件車禍事故請求賠償金額，臚列說
    明於下：
    ⑴醫療費：被上訴人呂夢宸主張，其因本件車禍事故身體受
      傷，致支出醫療費用2萬8,650元一節，業據提出三軍總醫
      院支出單據（計1,735元）、高固廉聯合診所收據為佐。
      關於三軍醫院支出單據部分，為上訴人所未爭執，被上訴
      人呂夢宸此部分主張，自屬有據。關於高固廉聯合診所收
      據部分，則為上訴人否認，應由被上訴人呂夢宸負舉證之
      責。關此部分，由本院依被上訴人聲請函詢高固廉聯合診
      所，經該所於110年3月24日函覆：被上訴人呂夢宸自108
      年7月9日起因腕部挫傷至該院為震波治療，計自費支出1
      萬7,250元收等語（詳本院卷第79頁）。經本院調查結果
      認被上訴人呂夢宸主張，其因本件車禍事故受有支出醫療
      費用1萬8,985元（1,735+17,250=18,985）為有理由；逾
      此部分之主張，則屬無據。
    ⑵勞動能力減損：被上訴人呂夢宸主張，其因本件車禍事故
      受傷後需休養1個月無法工作，以因其於車禍發生前每月
      薪資3萬8,301元計，此部分至少受有3萬8,000元損害等語
      ，業據提出與其所述相符之診斷證明書、薪資單（詳原審
      卷第23頁）為佐，被上訴人呂夢宸前開主張，自可採信。
    ⑶精神慰撫金：被上訴人呂夢宸主張，其因本件車禍故受有
      左手腕挫傷合併疑似遠端橈尺關節損傷、左手肘、手腕及
      雙膝多處擦傷等傷害，爰請求精神賠償5萬元等語；上訴
      人則以，被上訴人呂夢宸之請求過高等語為辯。經本院審
      酌被上訴人呂夢宸為二、三專畢業、未婚、於本件車禍發
      生時月薪近4萬元，名下有存款，因本件車禍事故受有左
      手腕挫傷合併疑似遠端橈尺關節損傷、左手肘、手腕及雙
      膝多處擦傷之傷害。上訴人蕭○文為高職學生、未婚、名
      下無登記財產；蕭敬弘為蕭○文之父高職肄業、已婚、名
      下有汽車等（以上有診斷證明書、上訴人2人及被上訴人
      呂夢宸之戶籍、財產及所得查資料在卷可佐。），兩造之
      教育程度、收入、社會地位等一切情狀，認被上訴人呂夢
      宸請求賠償非財損害5萬元並未過巨，應予准許。
    ⑷基上，被上訴人呂夢宸因本件車禍事故受損金額計10萬6,
      985元（18,985+38,000+50,000+270=45,190），再按民法
      第217條規定減輕賠償責任1/2後，上訴人應連帶賠償被上
      訴人呂夢宸之金額為5萬3,493元。
    ⑸另關於身體受損部分，被上訴人呂夢宸否認曾領強制汽車
      責任保險金，上訴人又未就其確有領取之利己主張，提出
      相關證據以供本院審酌，本件自無上訴人所稱尚有強制汽
      車責任保險金未扣除情形存在，附此敘明。
六、綜上所述，被上訴人本於民法第184條第1項前段、第187條
    第1項前段規定請求㈠上訴人蕭○文或上訴人蕭敬弘應給付
    被上訴人周罐佑2萬2,595元，及自109年8月13日起至清償日
    止，按年息5%計算之利息。如其中1人為給付，另1人於其給
    付範圍內同免責任。㈡上訴人蕭○文或上訴人蕭敬弘應給付
    被上訴人呂夢宸5萬3,493元，及自109年8月13日起至清償日
    止，按年息5%計算之利息。如其中1人為給付，另1人於其給
    付範圍內同免責任。為有理由，應予准許。逾此所為請求，
    為無理由，應予駁回。又上開應准許部分，係就民事訴訟法
    第427條第1項所為被告敗訴之判決，應依職權宣告假執行。
    原審就超過上開應准許部分（原審判決上訴人應給付被上訴
    人周罐佑4萬7,620元及遲延利息部分，是因被上訴人未聲明
    命上訴人連帶給付，故判決共同給付。意即上訴人每人各給
    付周罐佑2萬3,810元(47,620/2=23,810）及遲延利息。上訴
    人應給付被上訴人呂夢宸11萬6,650元及遲延利息部分，則
    同前述，意即上訴人每人各給付呂夢宸5萬8,325元(116,650
    /2=58,325)及遲延利息，附此敘明。），為上訴人敗訴之判
    決，並為假執行之宣告，自有未洽。上訴意旨就此部分指摘
    原判決不當，求予廢棄改判，為有理由。至於上開應准許部
    分，原審判命上訴人給付，並為假執行之宣告，核無違誤，
    上訴意旨，就此部分，仍執陳詞，指摘原判決不當，求予廢
    棄，為無理由，應駁回其上訴。
七、兩造其餘主張及攻擊防禦方法，與本件判決結果無涉，爰不
    逐一論列說明。
據上論結，本件上訴為一部有理由，一部無理由，依民事訴訟法
第436條之1第3項、第450條、第449條第1項、第79條、第85條，
判決如主文。
　
中    華    民    國   110    年    11    月    17    日
                  民事第六庭    審判長法  官  許瑞東
                                      法  官  饒金鳳
                                      法  官  黃信滿
以上正本證明與原本無異
不得上訴
中    華    民    國   110    年    11    月    17    日
                                      書記官  黃曉妏